【裁判字號】    92,聲,330
【裁判日期】    920926
【裁判案由】    發還擔保金
【裁判全文】
臺灣彰化地方法院民事裁定  九十二年聲字第三三○號
    聲  請  人  乙○○
    相  對  人  甲○○
右當事人間聲請返還擔保金事件，本院裁定如左：
    主      文
聲請駁回。
    理      由
一、本件聲請人聲請返還本院八十九年度存字第五二九號提存事件之擔保金新臺幣（
    下同）四十五萬元。其陳述略稱：聲請人前遵本院八十九年度聲字第一○九號停
    止執行裁定，提存擔保金四十五萬元，而聲請於本院八十九年度再易字第四號請
    求遷讓攤位事件確定前，停止本院八十九年度執字第一二九九號執行事件之強制
    執行程序。嗣因本院八十九年度再易字第四號請求遷讓攤位事件業已確定，聲請
    人於民國九十一年十月十五日以員林三橋郵局第四一一號存證信函，催告受擔保
    利益人即相對人於文到二十日內向法院起訴，對擔保金行使權利，茲因相對人迄
    今仍未針對是項擔保提起訴訟，爰請求裁定准許發還擔保金等語，並提出本院八
    十九年度存字第五二九號提存書、員林三橋郵局第四一一號存證信函及掛號回執
    等件影本各一件為證。
二、按返還擔保金，依民事訴訟法第一百零六條準用同法第一百零四條之規定，須符
    合：(一)應供擔保之原因消滅者；(二)供擔保人證明受擔保利益人同意返還者；(三)訴
    訟終結後，供擔保人證明已定二十日以上之期間，催告受擔保利益人行使權利而
    未行使，或法院依供擔保人之聲請，通知受擔保利益人於一定期間內行使權利並
    向法院為行使權利之證明而未證明者，法院始得裁定返還擔保金。又按民事訴訟
    法第一百零四條第一項第三款所謂「受擔保利益人行使權利」，係指向法院起訴
    或為與起訴相同效果之訴訟行為（如聲請調解或聲請發支付命令）而言（最高法
    院八十年臺抗字第四一三號判例意旨參照）。經查，本件相對人係於九十一年十
    月十六日收受聲請人催告行使權利之員林三橋郵局第四一一號存證信函，此有掛
    號回執影本在卷可稽。而本件相對人旋於九十一年十一月一日，以聲請人係惡意
    提供擔保，拖延執行，致其無法使用攤位營業造成損失為由，具狀向本院聲請核
    發支付命令，請求本件聲請人應給付相對人四十七萬九千元，及自支付命令送達
    之翌日起至清償日止，按週年利率百分之五計算之利息，經本院核發九十一年度
    促字第二七六三五號支付命令在案。嗣因本件聲請人具狀聲明異議，上開支付命
    令之聲請即視為起訴，由本院以九十一年度斗簡字第二四七號受理在案，並於九
    十二年八月十四日判決本件聲請人應給付相對人四十七萬九千元，及自九十一年
    十一月十三日起至清償日止，按週年利率百分之五之利息。本件聲請人因不服上
    開判決，而提起上訴，現由本院以九十二年度簡上字第一一三號民事事件審理中
    等情，業經本院依職權調取上開民事卷宗資料，核閱無訛，是以本件聲請人主張
    ：相對人迄今仍未對擔保金行使權利等語，顯與事實不符，不足採信。此外，聲
    請人復未主張或提出其他證據，足認本件有民事訴訟法第一百零四條第一項所定
    其他各款情形之一，是以本件聲請人之聲請顯與首揭條文所定返還擔保金之要件
    不符，應予駁回。
中      華      民      國    九十二    年      九      月    二十六    日
                              臺灣彰化地方法院民事第二庭
~B法      官  鄭舜元
右為正本係照原本作成。
如對本裁定抗告應於送達後十日內向本院提出抗告狀。
中      華      民      國    九十二    年      九      月    二十六    日
~B法院書記官  卓俊杰


司法院資訊處製作；財團法人民間司法改革基金會備份。
